臺灣臺北地方法院民事判決　　　　　　　　　　　　九十三年度簡上字第四二四號
　　上　訴　人　丙○○
　　被　上訴人　慶堂工業股份有限公司
　　法定代理人　甲○○
　　訴訟代理人　乙○○
右當事人間請求收購股份事件，上訴人對於中華民國九十三年五月二十八日本院台北
簡易庭九十三年度北簡字第一一一五二號第一審判決提起上訴，本院於民國九十三年
七月三十日言詞辯論終結，判決如下：
    主  文
上訴駁回。
第二審訴訟費用由上訴人負擔。
    事  實
壹、上訴人方面：
一、聲明：
  (一)原判決廢棄。
  (二)右廢棄部分，被上訴人應以新台幣（下同）八萬八千元購買上訴人所有之被上訴
    人公司六千六百六十九股股份。
二、陳述：除與原判決記載相同者，茲引用之外，補稱略以：
  (一)依被上訴人所寄發股東臨時會通知書載明：「四、股東欲親自出席時，請填具出
    席通知書後折疊寄回，若委託代理人出席時，請填具委託書及出席通知書後折疊
    寄回，並請於開會前五日送達本公司股務課，俟經核對印鑑相符後，即在出席簽
    到卡內加蓋登記章，仍寄交貴股東或貴股東代理人收執，以憑出席股東臨時會」
    等語可知，股東需提交出席簽到卡始得參加被上訴人公司臨時股東會。
  (二)被上訴人無故扣留上訴人所寄交之出席簽到卡致上訴人無法參加九十二年十一月
    二十八日股東臨時會，上訴人係因可歸責於被上訴人之事由致無法出席股東臨時
    會表達反對與磐安股份有限公司（下稱磐安公司）進行合併之意見，應得請求被
    上訴人以八萬八千元購買上訴人所有六千六百六十九股股份。
三、證據：除援用第一審所提證據方法外，補提「資本及股份、公司債、海外信託憑
    證、員工認股權憑證及併購之辦理情形」、「被上訴人資產負債表」、九十三年
    股東常會出席通知書、藍天電腦股份有限公司股東會通知書、台灣茂矽電子股份
    有限公司九十三股東常會議事錄等影本為證。
貳、被上訴人方面：
一、聲明：上訴駁回。
二、陳述：除與原判決記載相同者，茲引用之外，補稱略以：
  (一)被上訴人並無扣留上訴人九十二年十一月二十八日股東臨時會出席簽到卡，被上
    訴人從未收到上訴人所寄回出席簽到卡，從何扣留之？上訴人應舉證證明已將出
    席簽到卡寄回。
  (二)被上訴人製作出席簽到卡之主要目的在計算股東出席人數是否超過全體股東人數
    之二分之一，以宣布開會。股東縱未寄回出席簽到卡，如於開會之日到場填寫空
    白出席簽到卡，經核對簽章無誤後，仍得出席股東會
三、證據：援用第一審所提證據方法。
    理  由
一、上訴人起訴主張：被上訴人於九十二年十一月二十八日召開股東臨時會，決議與
    磐安公司進行合併，被上訴人無故扣留上訴人所寄交之出席簽到卡致上訴人無法
    出席表達反對意見，上訴人係因可歸責於被上訴人之事由無法參加該次股東臨時
    會，被上訴人應以八萬八千元收購上訴人所有六千六百六十九股股份等語。
二、被上訴人則抗辯：被上訴人已依法通知上訴人將於九十二年十一月二十八日召開
    股東臨時會討論與安磐公司進行合併相關事宜，上訴人未依公司法第三百十七條
    之規定於九十二年十一月二十八日股東臨時會前或開會時，以書面或口頭表示反
    對意見，即不得請求被上訴人公司購買其所有之股份。
三、上訴人主張其為被上訴人公司股東，被上訴人於九十二年十一月二十八日召開臨
    時股東會決議與安磐公司進行合併等情，有被上訴人與安磐公司合併作業流程（
    見原審卷第十、第十一頁）及合併公告（原審卷第十二頁）等影本為證，復為兩
    造所不爭執，自堪信為真實。惟上訴人被上訴人無故扣留上訴人所寄交出席簽到
    卡，致上訴人無法參加該次股東臨時會表達反對意見，上訴人得請求被上訴人購
    買其所有股份云云，則遭被上訴人否認。經查：
  (一)按改選董事、監察人、變更章程、公司解散、合併、分割或第一百八十五條第一
    項各款之事項，應在召集事由中列舉，不得以臨時動議提出；又按公司與他公司
    合併時，董事會應就合併有關事項，作成合併契約，提出於股東會，股東在集會
    前或集會中，以書面表示異議，或以口頭表示異議經紀錄者，得放棄表決權，而
    請求公司按當時公平價格，收買其持有之股份，公司法第一百七十二條第五項及
    第三百十七條第一項定有明文。
  (二)經查，被上訴人於九十二年十一月二十八日臨時股東會通知書已上載明：「討論
    事項：1.通過與「磐安股份有限公司」合併案。2.通過與「磐安股份有限公司」
    合併契約書。‧‧‧」等語，有兩造不爭執之九十二年十一月二十八日臨時股東
    會通知書在卷足憑（見原審卷第十三頁反面），又上訴人確已將前述臨時股東會
    通知書寄送予上訴人，業據被上訴人提出與其所述相符之中華民國郵政交寄大宗
    函件存根（見原審卷第十四頁）及傳真查詢國內各類掛號郵件查單（見原審卷第
    二一、第二二頁）等影本為證，上訴人復自承已收受前揭臨時股東會通知書（見
    原審卷第三八頁），堪認被上訴人已依公司法第一百七十二條第五項之規定，於
    股東臨時會通知書上載明公司合併相關事由，並寄發予上訴人收受，上訴人如反
    對前揭合併案，依公司法第第三百十七條第一項之規定，應於該次股東臨時會集
    會前或集會中，以書面表示異議，或以口頭表示異議經紀錄者，放棄表決權，始
    得請求被上訴人按當時公平價格，收買其持有之股份。
  (三)然依上訴人所提出九十二年十二月二十六日股東臨時會通知書上記載「本人不同
    意合併事項及換股，請依公司法資產淨值收購本人股份。」等語及其上蓋有「台
    北中崙。１８‧１２‧０３－１５」郵局郵戳可知（見原審卷第三六頁），上訴
    人係於收受九十二年十二月二十六日臨時股東會通知書後，始於九十二年十二月
    三日以九十二年十二月二十六日通知書向被上訴人表達反對合併並請求購買股份
    ，堪認上訴人並未依公司法第三百十七條第一項之規定，於九十二年十一月二十
    八日股東臨時會集會前或集會中，以書面表示異議，或以口頭表示異議經紀錄，
    ，上訴人自得拒絕上訴人購買股份之請求。上訴人主張股東需提出出席簽到卡始
    得參加股東臨時會，被上訴人無故扣留上訴人所寄交之出席簽到卡致上訴人無法
    出席九十二年十一月二十八日股東臨時會云云，並提出九十二年十二月二十六日
    股東臨時會通知書影本為證（見原審卷第四一頁），惟遭被上訴人否認。經查，
    被上訴人於九十二年十一月二十八日及同年十二月二十六所召開股東臨時會係不
    同股東會，且被上訴人已按各該會議預定討論事項製作股東臨時會通知書通知該
    公司股東，有兩造不爭執之九十二年十一月二十八日及同年十二月二十六股東臨
    時會通知書（見原審卷第十三、第四一頁），自不得上訴人曾寄回九十二年十二
    月二十六股東臨時會通知書所附出席簽到卡即推認上訴人已寄回九十二年十一月
    二十八股東臨時會通知書所附出席簽到卡，上訴人復坦承並無其他證據證明已寄
    回九十二年十一月二十八股東臨時會通知書所附出席簽到卡（見原審卷第三八頁
    ），自不得以此認定上訴人係因被上訴人無故扣留出席簽到卡致無法出席九十二
    年十一月二十八股東臨時會。又縱認上訴人主張其因可歸責於被上訴人之事由致
    無法出席表達反對合併之意見為可採，然依公司法第三百十七條第一項之規定，
    上訴人仍得於九十二年十一月二十八日股東臨時會「集會前」或「集會中」以「
    書面」表示異議，上訴人竟遲至九十二年十二月三日始以九十二年十二月二十六
    日股東臨時會通知書表達反對合併意見，即不得再請求被上訴人購買其所持有股
    份。
四、綜上所述，上訴人依公司法第三百十七條第一項之規定，請求被上訴人以八萬八
    千元收購上訴人所有六千六百六十九股股份，為無理由，不應准許。原審為上訴
    人敗訴之判決，並無不合。上訴意旨指摘原判決不當，求予廢棄改判，為無理由
    ，應予駁回。
五、本判決之基礎已臻明確，兩造其餘之攻擊防禦方法及舉證，核與判決無影響，毋
    庸一一論列，併此敘明。
六、據上論結，本件上訴為無理由，依民事訴訟法第四百三十六條之一第三項、第四
    百四十九條第一項、第七十八條，判決如主文。
中　　　華　　　民　　　國　　九十三　　年　　　八　　　月　　十三　　　日
                                      民事第二庭
                                          審判長法  官    丁蓓蓓
                                                法  官    吳燁山
                                                法  官    李家慧
右正本係照原本作成
本件不得上訴。
中　　　華　　　民　　　國　　九十三　　年　　　八　　　月　　 十六 　　日
                                                書記官 劉芳菊
